臺灣板橋地方法院刑事判決　　　　　　　　　　　　　九十三年度易字第六五０號
　　公　訴　人　臺灣板橋地方法院檢察署檢察官
　　被　　　告　丙○○
　　　　　　　　甲○○
右列被告因違反菸酒管理法案件，經檢察官聲請簡易判決處刑（九十二年度偵字第二
一五○七號），本院改依通常程序判決如左：
    主  文
本件免訴。
    理  由
一、本件聲請簡易判決處刑意旨如附件聲請簡易判決處刑書所載。
二、按「案件有左列情形之一者，應諭知免訴之判決：‧‧‧四犯罪後之法律已廢止
    其刑罰者。」，刑事訴訟法第三百零二條第四款定有明文。本件公訴人以被告二
    人產製及販賣私酒，涉犯菸酒管理法第四十六條前段、第四十七條之罪嫌，固非
    無據。惟菸酒管理法業於九十三年一月七日，經總統以華總一字第○九二○○二
    四九二二一號令修正公布全文，並經行政院以民國九十三年六月十四日秘臺參字
    第○九三○○一四九九五號公告自九十三年七月一日施行。其中就產製私酒之處
    罰，修正前係規定於該法第四十六條，法定刑為「一年以下有期徒刑，拘役或科
    或併科新臺幣三十萬元以上一百五十萬元以下罰金」，修正後同列於該法第四十
    七條，惟處罰規定則變更為「新臺幣十萬元以上一百萬元以下罰鍰。但查獲物查
    獲時現值超過新臺幣一百萬元者，處查獲物查獲時現值一倍以上五倍以下罰鍰。
    」；又就販賣私菸行為之處罰，修正前係規定於該法第四十七條，法定刑為「一
    年以下有期徒刑，拘役或科或併科新臺幣十五萬元以上七十五萬元以下罰金」，
    修正後同列為第四十七條，然其處罰則規定變更為「五萬元以上五十萬元以下罰
    鍰」，是以上開修正已將產製及販賣私菸之行為除罪化而廢除刑罰，改以行政罰
    為之。從而被告鐘正平、甲○○行為後，其原觸犯之法律既已廢止其刑罰，依前
    開之說明，本件爰不經言詞辯論，逕為被告二人免訴之諭知。
四、據上論斷，應依刑事訴訟法第三百零二條第四款、第三百零七條，判決如主文。
中　　　華　　　民　　　國　　九十三　　年　　　七　　　月　　　六　　　日
                              臺灣板橋地方法院刑事第五庭
                                  審判長法  官  林  春  長
                                        法  官  崔  玲  琦
                                        法  官  楊  博  欽
右正本證明與原本無異
如不服本判決應於送達後十日內向本院提出上訴狀
                                        書記官  曾  美  滋
中　　　華　　　民　　　國　　九十三　　年　　　七　　　月　　　六　　　日
--------------------------------------------------------------------------
附件：;
臺灣板橋地方法院檢察署檢察官聲請簡易判決處刑書
　　　　　　　　　　　　　　　　　　　　　　　 九十二年度偵字第二一五七號
　　 被　　　告　丙○○　　　男　六十歲（民國○○○年○○月○○日生）
　　　　　　　　　　　　　　 住臺北縣三峽鎮○○路二九九號二樓
　　　　　　　　　　　　　　 身分證統一編號：Ｑ一六四三六號
　　　　　　　　 甲○○　　　女　四十五歲（民國○○○年○月○日生）
　　　　　　　　　　　　　　 住臺中縣東勢鎮○○街一一五巷三十二號
　　　　　　　　　　　　　　 居臺北縣三峽鎮○○路二九九號二樓
　　　　　　　　　　　　　　 身分證統一編號：Ｇ二二九一九一二五號
右列被告因違反菸酒管理法等案件，業經偵查終結，認宜以簡易判決處刑，茲將犯罪
事實及證據並所犯法條分敘如左：
　　　　　　犯罪事實
一、丙○○、甲○○明知未經主管機關之許可，不得產製私酒，詎共同基於意圖營利
　　之犯意聯絡，自民國九十二年四月間起，由丙○○在臺北縣三峽鎮○○路二九九
　　號二樓及臺北縣三峽鎮○○街五十巷五號一樓，私自釀造產製「三一鹼性」、「
　　吉祥」、「好福氣」、「頂級」等米酒，嗣以每六百毫升新台幣（下同）四十元
　　之代價售予全省不特定之餐廳、小吃店、薑母鴨店及羊肉爐店牟利，並由甲○○
　　負責接洽不特定客戶之訂單、電話聯繫出貨等事宜，而於九十二年十一月二十六
　　日下午四時五十分許，經警據報在臺北縣三峽鎮○○路一四三號前，在丙○○駕
　　駛車牌號碼８Ｂ—０２２９號自小客車內查獲前述私造米酒十二瓶，迄於次日為
　　警持搜索票會同臺北縣財政局稽查人員，分別在上址二處執行搜索，並扣得如附
　　表所示之前述私釀米酒成品、原料、包裝紙箱、標籤、帳冊、攪拌器等物。
二、案經臺北縣政府警察局新莊分局報告偵辦。
　　　　　　證據並所犯法條
一、訊據被告丙○○、甲○○均矢口否認有何不法犯行，被告丙○○辯稱伊係好福氣
　　能源宅配有限公司（下稱好福氣公司）業務員，專門銷售食用酒精予不特定酒廠
　　釀製三一鹼性米酒，為警查獲之米酒係由其客戶乙聲食品廠產製，伊要化驗該米
　　酒是否確實使用伊公司所銷售之製酒原料云云；被告甲○○則辯稱伊雖承租臺北
　　縣三峽鎮○○街五十巷五號一樓倉庫，但僅借被告丙○○堆放雜物之處所，另為
　　警在臺北縣三峽鎮○○路二九九號二樓住處查扣之散裝米酒為其教學之展示品，
　　並無販賣之意圖云云。惟查（一）若被告丙○○果將好福氣公司生產合法之食用
　　酒精售予乙聲食品廠作為釀製米酒之原料，則乙聲食品廠是否將之確實用於製酒
　　之原料，應與原料供應商即被告丙○○毫不相干，況乙聲食品廠負責人乙○○於
　　警詢時陳稱扣案之「三一鹼性」米酒並非其所生產製造，更無提供被告丙○○檢
　　驗之情事，顯見被告所辯應屬卸責之詞，不足採信。（二）被告甲○○與被告丙
　　○○曾為夫妻關係，雖於本件查獲之前業已離異，然不論就本件查獲前迄於本署
　　偵查時，渠等二人仍居住同處，與一般夫妻無異，顯見被告二人之關係情誼仍相
　　當密切，非一般離婚夫妻關係所比擬，另被告丙○○於警詢時亦供陳私釀米酒之
　　銷售係由被告甲○○負責處理接洽客戶訂單及電話聯絡送貨事宜，且上址臺北縣
　　三峽鎮○○街五十巷五號一樓倉庫係由被告甲○○出面承租及支付租金等情觀之
　　，難認被告甲○○毫無參與本件之犯行，被告僅空言否認知情並推諉查扣之私酒
　　為其教學展示品云云置辯，即難採信。此外，復有臺北縣政府警察局新莊分局搜
　　索暨扣押筆錄、扣押物品目錄表各三份、臺北縣政府查獲違法嫌疑菸酒案件現場
　　處理紀錄表二份、房屋租賃契約書一份、贓證物品清單二份、送貨單二十七張、
　　手抄帳冊三張（見卷第二十八至三十頁）、臺灣菸酒股份有限公司酒研究所化驗
　　報告書二份、查扣如附表所示之私釀米酒、製酒工具、包裝紙箱、標籤、攪拌器
　　及現場查獲照片數張等物在卷可參，被告等二人犯嫌堪以認定。
二、核被告等二人所為，均係違反菸酒管理法第四十六條前段、第四十七條等罪嫌，
　　渠等二人有犯意聯絡及行為分擔，請依刑法第二十八條規定，論以共同正犯。又
　　上開二罪間，有方法、目的之牽連關係，請依刑法第五十五條規定論以牽連犯，
 　 並從一重處斷。扣案如附表所示之物，請依法宣告沒收。
三、至臺北縣政府警察局新莊分局查扣本件之「三一鹼性」米酒係仿冒乙聲食品廠、
　　詠生農業休閒酒莊及駿亨貿易有限公司（下稱駿亨公司）之商標，認被告等二人
　　另違反商標法云云。惟查本件乙聲食品廠、詠生農業休閒酒莊及駿亨公司於本件
　　九十二年十一月二十六日為警查獲時均尚未取得商標權利註冊登記，亦據駿亨貿
　　易有限公司之代理人胡廷為陳述明確，復有詠生農業休閒酒莊於九十二年十二月
　　一日始經核准登記之商標註冊證書一份附卷可佐，被告所為即難以違反商標法罪
　　嫌相繩，報告意旨就此部分容有誤認，惟此部分若成罪，與前揭所犯有牽連犯之
　　裁判上一罪關係，爰不另為不起訴處分，附此敘明。
四、依刑事訴訟法第四百五十一條第一項聲請逕以簡易判決處刑。
　　此　　致
臺灣板橋地方法院
中　　　華　　　民　　　國　　九十三　　年　　　五　　　月　　二十八　　日
　　　　　　　　　　　　　　　　檢察官　林淑玲
 　　　　　　　　　　　　　　　 檢察官　陳鴻濤
附表：
　 ┌───┬─────────────┬────────────────┐
　 │編號　│　品　　　　　　　　　名　│　數　　　　　　　　　　　　量　│
　 ├───┼─────────────┼────────────────┤
　 │一、　│三一鹼性米酒　　　　　　　│十二瓶　　　　　　　　　　　　　│
　 ├───┼─────────────┼────────────────┤
　 │二、　│福氣米酒　　　　　　　　　│六七六六瓶　　　　　　　　　　　│
　 ├───┼─────────────┼────────────────┤
　 │三、　│吉祥米酒　　　　　　　　　│一三三瓶　　　　　　　　　　　　│
　 ├───┼─────────────┼────────────────┤
　 │四、　│三一米酒　　　　　　　　　│一四五瓶　　　　　　　　　　　　│
　 ├───┼─────────────┼────────────────┤
　 │五、　│頂級米酒　　　　　　　　　│六０九瓶　　　　　　　　　　　　│
　 ├───┼─────────────┼────────────────┤
　 │六、　│９５度酒精　　　　　　　　│二六一桶（５公升／桶）　　　　　│
　 ├───┼─────────────┼────────────────┤
　 │七、　│散裝米酒　　　　　　　　　│三００公升　　　　　　　　　　　│
　 ├───┼─────────────┼────────────────┤
　 │八、　│散裝米酒　　　　　　　　　│五十八瓶（約一一０公升）　　　　│
　 ├───┼─────────────┼────────────────┤
　 │九、　│散裝米酒　　　　　　　　　│二座白鐵桶裝及二個塑膠桶裝約五五│
　 │　　　│　　　　　　　　　　　　　│０公升　　　　　　　　　　　　　│
　 ├───┼─────────────┼────────────────┤
　 │十、　│福氣米酒標籤　　　　　　　│一捆　　　　　　　　　　　　　　│
　 ├───┼─────────────┼────────────────┤
　 │十一、│酒精標籤　　　　　　　　　│一疊　　　　　　　　　　　　　　│
　 ├───┼─────────────┼────────────────┤
　 │十二、│酒精瓶蓋標籤　　　　　　　│一疊　　　　　　　　　　　　　　│
　 ├───┼─────────────┼────────────────┤
　 │十三、│米酒瓶蓋標籤　　　　　　　│一疊　　　　　　　　　　　　　　│
　 ├───┼─────────────┼────────────────┤
　 │十四、│包裝紙箱　　　　　　　　　│二十疊共四百個　　　　　　　　　│
　 ├───┼─────────────┼────────────────┤
　 │十五、│米酒空瓶　　　　　　　　　│三三六個　　　　　　　　　　　　│
　 ├───┼─────────────┼────────────────┤
　 │十六、│酒精空瓶　　　　　　　　　│一三二個　　　　　　　　　　　　│
　 ├───┼─────────────┼────────────────┤
　 │十七、│米酒瓶蓋　　　　　　　　　│一桶　　　　　　　　　　　　　　│
　 ├───┼─────────────┼────────────────┤
　 │十八、│液體攪拌器　　　　　　　　│一組（以上均在臺北縣三峽鎮○○路│
　 │　　　│　　　　　　　　　　　　　│一四三號前及三峽鎮○○街五十巷五│
　 │　　　│　　　　　　　　　　　　　│號一樓查獲）　　　　　　　　　　│
　 ├───┼─────────────┼────────────────┤
　 │十九、│散裝米酒　　　　　　　　　│九十公升（臺北縣三峽鎮○○路二九│
　 │　　　│　　　　　　　　　　　　　│九號二樓查獲）　　　　　　　　　│
　 └───┴─────────────┴────────────────┘
